最高法院刑事判決　　　　　　九十四年度台上字第三一四０號
　　上　訴　人　台灣高等法院台南分院檢察署檢察官
　　被　　　告　甲○○
　　　　　　　　　　　　路10.
　　選任辯護人　蔡碧仲律師
　　　　　　　　汪玉蓮律師
　　　　　　　　楊瓊雅律師
上列上訴人因被告公共危險案件，不服台灣高等法院台南分院中
華民國九十一年八月一日第二審判決（九十年度交上訴字第一０
三四號，起訴案號：台灣雲林地方法院檢察署八十九年度偵字第
四一四六號），提起上訴，本院判決如下：
    主  文
上訴駁回。
　　理　由
按刑事訴訟法第三百七十七條規定：上訴於第三審法院，非以判
決違背法令為理由，不得為之。是提起第三審上訴，應以原判決
違背法令為理由，係屬法定要件。且必須依據卷內資料為具體之
指摘，並足據以辨認原判決已具備違背法令之形式，始屬相當。
本件原判決以公訴意旨略稱：被告甲○○於民國八十九年十月四
日十六時四十分許，在雲林縣東勢鄉○○村○○路五十號前，駕
駛車牌號碼ＹＬ—九０六五號自小貨車，疏未注意保持行車之安
全間隔及車前狀況，隨時採取必要之安全措施，擦撞由告訴人林
進士所騎乘之ＮＴＬ—二一七號重機車，使告訴人倒地受傷（過
失傷害部分業經第一審判決公訴不受理確定），竟未加救護而逃
逸，幸經警循線於同日十七時十五分許，在雲林縣麥寮鄉大眾巷
內查獲，因認被告涉犯刑法第一百八十五條之四之駕駛動力交通
工具肇事，致人受傷而逃逸罪嫌云云。經審理結果，認為被告犯
罪不能證明，乃撤銷第一審論處被告駕駛動力交通工具肇事，致
人受傷而逃逸罪刑之判決，改判諭知被告無罪。已依卷內資料於
理由內詳加說明，從形式上觀察，並無違背法令情形存在。檢察
官上訴意旨略稱：(一)、本件被告並不否認駕車經過肇事地點，其
肇事逃逸之事實，經證人吳再興親眼目睹，而吳再興證述之情節
又分別與告訴人於原審及其他證人即東勢分駐所員警許經通、吳
進忠、李高木於第一審審理中之陳述相互吻合，並無虛妄之處，
且告訴人因本件車禍受有上開傷害，有告訴人所提之財團法人天
主教若瑟醫院診斷證明書附卷可憑。被告亦於偵查中經檢察官提
示照片並質以：「（撞擊點有意見？）沒有，我撞到就要負責。
」則被告駕車肇事，致人於傷而逃逸之事實已可認定。(二)、被告
雖辯解其車斗高度不能與告訴人之機車左把手或後照鏡擦撞之情
，經第一審法院於九十年二月二十二日在東勢分駐所勘驗被告貨
車車斗高度，其車斗底部離地面為六十七公分，車斗頂部離地面
為一０五公分，告訴人機車手把高度離地面為八十七公分，後照
鏡離地面為一０五公分，有勘驗筆錄一紙在卷可稽，各依其高度
所示，仍有在離地面八十七公分至一０五公分之擦撞空間，並非
完全不可能擦撞，被告此辯解不能成立。而員警吳進忠係根據在
車禍現場所查知之車牌號碼輸入電腦，始與被告之車輛車籍資料
不符，有吳進忠上述證詞可憑，既非依據證人吳再興所提供抄錄
之車牌號碼而為，自不能反證吳再興之前開證言不可採信，只能
說明員警採證過程中有所疏失而已，被告以此質疑，仍不能為其
有利之認定。況被告於八十九年十月二十三日就本件車禍事件與
告訴人達成民事和解，雙方同意由被告支付新台幣六萬元，告訴
人撒回告訴，資為解決。果被告僅係途經肇事地點，並未與告訴
人之機車擦撞致告訴人人車倒地受傷，衡情證人吳再興不致於目
擊後先記下被告車輛之車牌號碼，嗣在雲林縣麥寮鄉○○村○○
路○○路口，見到被告將其駕駛之小貨車停於該處時，攔阻被告
並通知值班警員處理，而被告不致於既未肇事卻願與告訴人達成
和解之理。乃原審對被告願支付上開款項達成和解，其真正原因
為何？何以不足作為不利被告之認定，並未於判決內說明其理由
，有判決理由不備之違法云云。惟證據之取捨及其證明力之判斷
，屬事實審法院之職權，倘其判斷不違反經驗法則與論理法則，
即不容任意指摘為違法，而執為第三審上訴之合法理由。原判決
依據(1)告訴人林進士於警訊時、一審及原審調查時皆指稱不知是
被告擦撞其車而造成本件車禍。(2)依證人吳再興所證述之情節，
被告所駕駛之自小貨車係右側車斗撞擊告訴人所騎乘機車之機車
左把手及左照後鏡處，惟告訴人於調查時指稱發生擦撞之處僅為
其所騎乘機車之左手把，且其所騎乘之機車左照後鏡已於車禍前
折斷，即不可能發生證人吳再興所證稱被告所駕駛之小貨車右側
車斗同時撞擊左把手及左照後鏡之狀況，故證人吳再興所證與當
日車禍發生之實際狀況有所出入。(3)依吳再興之供證被告肇事後
並未加速駛離現場，吳再興於本件車禍發生之際，在攔阻肇事車
輛並不十分困難之情況下，竟未制止肇事車輛離開車禍現場，僅
拿出紙筆記下肇事車牌號碼。吳再興於第一審調查時證稱當時有
將其抄下的車號的紙拿給被告及前來大眾巷處理的警員看云云。
惟為被告所否認，且前往大眾巷處理之警員吳進忠亦證稱，伊到
大眾巷後就對貨車拍照，沒注意吳再興有無拿出抄下車號的紙條
給別的警員看等語。該紙條既已經吳再興撕掉滅失，又無其他人
證證明有看到吳再興所抄下被告所駕駛小貨車車號之紙條，則吳
再興所述是否屬實，即非無疑。因此吳再興於距離車禍現場約十
公里處，才認定停於路旁之被告所駕駛之車輛為本件車禍之肇事
車輛，中間即有誤認之可能。(4)吳進忠係依據值班警員用行動電
話告知所輸入之車號，雖與被告所駕駛車輛之車號相近，惟並非
被告所駕駛車輛之車號。另參照吳進忠於原審調查時復證稱：「
（值班警察告知你目擊證人吳再興報案的本件肇事逃逸車輛車牌
號究竟是ＹＬ九０六五或ＹＬ０九六五？）當時是用行動電話聯
絡，有可能筆誤的關係。號碼我不能確定他跟我說的號碼，已經
隔那麼久我忘記了。」等語，使人對於被告所駕駛之車輛，是否
係本件車禍肇事逃逸之車輛，抑或僅與肇事逃逸車輛車號相近產
生懷疑。(5)據原審九十一年六月十七日勘驗被告之ＹＬ—九０六
五號小貨車及告訴人之ＮＴＬ—二一七號重型機車，勘驗結果被
告所駕駛之ＹＬ—九０六五號之自小貨車右側車斗上所留被指擦
撞處編號一、編號二及編號三之擦痕，皆與告訴人所騎乘之ＮＴ
Ｌ—二一七號重型機車之左手把高度不符，無法認定該等擦痕係
與告訴人所騎乘之ＮＴＬ—二一七號機車擦撞之痕跡，不足證明
被告所駕駛之ＹＬ—九０六五號自小貨車與告訴人所駕駛之ＮＴ
Ｌ—二一七號機車有擦撞之事實。因認並無積極證據足以證明被
告有於上揭時、地駕駛動力交通工具肇事，致人受傷而逃逸之事
實。已依卷證資料敘明其所憑之證據及認定之理由。經核所為論
敘，均與卷內證據資料相符，從形式上觀察，並無違背經驗法則
、論理法則等違法情形存在。至於被告雖於第一審審理中賠償告
訴人金錢，然和解書上並未承認係伊肇事所致，且原判決已詳述
並無積極證據證明被告駕車肇事致人受傷而逃逸，雖未就被告和
解原因進一步調查或說明，自無判決理由不備之違法。至其餘上
訴意旨所執各詞，原判決已在理由內逐一論斷綦詳，並無如上訴
人所云之違法。又刑事訴訟法第一百六十一條已於九十一年二月
八日修正公布，修正後同條第一項規定：檢察官就被告犯罪事實
，應負舉證責任，並指出證明之方法。因此，檢察官對於起訴之
犯罪事實，應負提出證據及說服之實質舉證責任。倘其所提出之
證據，不足為被告有罪之積極證明，或其闡明之證明方法，無從
說服法官以形成被告有罪之心證，基於無罪推定之原則，自應為
被告無罪判決之諭知。本件原審審判時，修正刑事訴訟法關於舉
證責任之規定，已經公布施行，檢察官仍未提出適合於證明犯罪
事實之積極證據，並闡明其證據方法與待證事實之關係；原審對
於卷內訴訟資料，復已逐一剖析，參互審酌，仍無從獲得有罪之
心證，因而撤銷第一審之判決，改判諭知被告無罪，於法洵無違
誤。上訴意旨，徒就原審取捨證據及判斷其證明力職權之適法行
使，及判決內已明白論斷之事項，任憑己見為不同之評價，執以
指摘原判決違法，與法律規定得為第三審上訴理由之違法情形，
不相適合，其上訴違背法律上之程式，應予駁回。
據上論結，應依刑事訴訟法第三百九十五條前段，判決如主文。
中　　華　　民　　國　九十四　年　　六　　月　　十　　日
                      最高法院刑事第十一庭
                          審判長法官  洪　清　江
                                法官  石　木　欽
                                法官  李　伯　道
                                法官  韓　金　秀
                                法官  林　勤　純
      本件正本證明與原本無異
                                      書  記  官
中　　華　　民　　國　九十四　年　　六　　月　 十三 　日
                                                  Ａ
